臺灣高雄地方法院民事判決　九十一年度簡上字第八六號
　　上　訴　人　丙○○
　　訴訟代理人　丁○○
　　被上 訴 人　甲○○
　　　　　　　　乙○○
右當事人間債務人異議之訴事件，上訴人對於中華民國九十一年一月八日本院高雄簡
易庭九十年度雄簡字第二八０九號第一審判決提起上訴，本院判決如左：
    主      文
原判決第一項關於本院民國九十年度執字第三一八一三號損害賠償強制執行事件就被
上訴人乙○○所為之強制執行程序應予撤銷部分，及該部分訴訟費用負擔之裁判均廢
棄。
右廢棄部分，被上訴人乙○○在第一審之訴駁回。
上訴人其餘上訴駁回
第一、二審訴訟費用由上訴人負擔二分之一；餘由被上訴人乙○○負擔。
    事      實
甲、上訴人方面：
一、聲明：
（一）原判決廢棄。
（二）第一、二審訴訟費用由被上訴人負擔。
二、陳述：除與原審判決書所載者相同茲予引用外，補稱：
（一）按消滅時效，因承認而中斷，民法第一百二十九條第一項第二款定有明文。次
      按民法第一百二十九條第一項第二款所謂之承認，為認識他方請求權存在之觀
      念表示，僅因債務人一方行為而成立，此與民法第一百四十四條第二項後段所
      謂之承認，須以契約為之者，性質迥不相同；又債務人於時效完成後，所為之
      承認，固無中斷時效之可言，然既明知時效完成之事實而仍為承認行為，自屬
      拋棄時效利益之默示意思表示，且時效完成之利益，一經拋棄，即恢復時效完
      成前狀態，債務人顯不得再以時效業經完成拒絕給付，最高法院五十年台上字
      第二八六八號判例可資參照。本件被上訴人乙○○既已承認對上訴人之債務存
      在，並同意緩期清償，自無時效消滅之可言，被上訴人乙○○竟隱瞞其已承認
      債務之事實，意圖以此手段達時效完成之目的，依上開規定及判例意旨，上訴
      人之請求權顯未罹於時效。
（二）本件被上訴人因妨害家庭案件，經上訴人提起告訴，並請求損害賠償，業經台
      灣高等法院高雄分院（下稱高雄高分院）以八十二年度訴字第三十八號判決確
      定，詎被上訴人仍不知悔改，均基於概括之犯意，自八十三年間起，連續在高
      雄縣大寮鄉○○○路三二六之二號及高雄市○○區○○街八十九號、高雄市○
      ○區○○路五十六之一號等處多次發生性關係，棄上訴人於不顧，上訴人忍無
      可忍，遂於九十年九月二十八日上午五時許會同警方前往捉姦，並於該地查獲
      被上訴人甲○○之衣物等物品，且當時被上訴人乙○○惱羞成怒，竟持行動電
      話朝上訴人臉部、頭部毆打，造成上訢人舌頭挫傷，後頭顱部疼痛，又被上訴
      人鄭生傅曾拿出一支酒瓶，將底部敲破，做勢欲刺殺上訴人，恐嚇脅迫上訴人
      ：「要給妳死得很難看」，並口出穢言，公然辱罵上訴人「畜生豬狗禽獸」，
      詆毀上訴人「討客兄」‧‧，諸如此類，在在足證被上訴人所辯顯係推諉卸責
      之詞，毫不足採，請求判決如上訴人聲明所示。
三、證據：援用原審之立證方法，另請求訊問證人鄭淑華。
乙、被上訴人方面：
一、聲明：
（一）上訴駁回。
（二）第一、二審訴訟費用由上訴人負擔。
二、陳述：除與原審判決書所載者相同茲予引用外，補稱：
    上訴人於八十二年間取得高雄高分院八十二年度訴字第三十八號侵權行為損害賠
    償民事確定判決之執行名義，遲至九十年間始聲請強制執行，其請求權依民法第
    一百九十七條第一項前段、第一百三十七條及第一百三十條規定，已罹於五年時
    效而消滅，被上訴人依強制執行法第十四條第一項前段規定，提起債務人異議之
    訴，原審判處上訴人敗訴，乃合法適當之判決，上訴人之上訴顯無理由，請求駁
    回上訴。
三、證據：援用原審之立證方法。
丙、本院依職權調取本院九十年度執字第三０一二一號、九十年度執字第三一八一三
    號執行卷宗，並向高雄高分院調取八十二年度訴字第三十八號損害賠償民事卷宗
    。
    理      由
一、被上訴人於原審起訴主張：上訴人於八十二年間向被上訴人請求損害賠償，經高
    雄高分院於八十二年六月十五日判決被上訴人乙○○應給付上訴人十七萬元，被
    上訴人甲○○應給付上訴人十三萬元確定，惟上訴人遲至九十年八月二十一日始
    聲請強制執行，經本院以九十年度執字第三○一二一號強制執行無結果而發給債
    權憑證在案，嗣於九十年八月三十一日，上訴人再次向聲請強制執行，經本院以
    九十年度執字第三一八一三號強制執行事件對被上訴人之財產予以執行，而執行
    程序尚未終結。按因侵權行為所生之損害賠償請求權，自請求權人知有損害及賠
    償義務人時起，二年間不行使而消滅；又消滅時效因起訴而中斷，因起訴而中斷
    之時效，自受確定判決或因其他方法訴訟終結時，重行起算；又確定判決或其他
    與確定判決有同一效力之執行名義所確定之請求權，其原有消滅時效期間不滿五
    年者，因中斷而重行起算之時效期間為五年，上訴人對被上訴人前開損害賠償請
    求權，自八十二年六月十五日判決確定後重新起算，至上訴人於九十年聲請強制
    執行時，已超過五年，請求權時效顯已消滅，自不得再依前開民事確定判決對被
    上訴人為強制執行，爰依強制執行法第十四條規定提起債務人異議之訴，請求撤
    銷本院九十年度執字第三一八一三號執行事件所為之強制執行程序。上訴人則以
    ：上開民事判決確定後，上訴人即多次持續向被上訴人乙○○請求給付，惟乙○
    ○均以無資力推託，上訴人礙於夫妻情分才沒有立即聲請強制執行，乙○○既已
    承認對上訴人之債務存在，並同意緩期清償，顯已承認債務存在之事實，依民法
    第一百二十九條第一項第二款之規定及最高法院五十年台上字第二八六八號判例
    意旨，上訴人之請求權顯未逾時效等語資為抗辯。
二、按執行名義成立後，如有消滅或妨礙債權人請求之事由發生，債務人得於強制執
    行程序終結前，向執行法院對債權人提起異議之訴，強制執行法第十四條第一項
    前段定有明文。查上訴人所聲請之本院九十年度執字第三一八一三號強制執行事
    件之執行程序尚未終結，業經本院依職權調閱本院九十年度執字第三一八一三號
    執行卷宗核閱無誤，揆諸前揭規定，被上訴人據以提起本件債務人異議之訴，於
    法有據，合先敘明。
三、被上訴人主張之事實，已據其提出強制執行聲請書、高雄高分院八十二年度訴字
    第三十八號民事確定判決書、本院九十年八月二十四日九十年度執字第三○一二
    一號債權憑證、本院九十年九月六日九十高貴民良九十執字第三一八一三號執行
    命令各一份為證；上訴人固不否認自高雄高分院八十二年度訴字第三十八號民事
    判決於八十二年七月二十二日確定後，迄於九十年八月二十一日始聲請本院九十
    年度執字第三○一二一號強制執行，然因該次強制執行無結果，經本院核發債權
    憑證後，再於九十年八月三十一日據以聲請本件九十年度執字第三一八一三號強
    制執行之事實，惟以前詞置辯，故本件應審究者為：系爭執行名義（高雄高分院
    八十二年度訴字第八十三號民事確定判決）所載損害賠償請求權是否已罹於消滅
    時效？茲將本院判斷內容詳述如：
（一）被上訴人甲○○部分：
  、按因侵權行為所生之損害賠償請求權，自請求權人知有損害及賠償義務人時起
      ，二年間不行使而消滅，民法第一百九十七條第一項定有明文。又按時效中斷
      者，自中斷之事由終止時，重行起算；因起訴而中斷之時效，自受確定判決，
      或因其他方法訴訟終結時，重行起算；經確定判決或其他與確定判決有同一效
      力之執行名義所確定之請求權，其原有消滅時效期間不滿五年者，因中斷而重
      行起算之時效期間為五年，民法第一百三十七條定有明文。而消滅時效完成後
      ，即不生消滅時效中斷之問題，並非核發債權憑證後，時效即可重行起算，司
      法院院字第二四四七號解釋，係指原執行名義尚未罹於時效而核發債權憑證之
      情形而言，最高法院八十五年度台上字第三○二六號裁判可資參照。
　、經查，上訴人於九十年八月二十一日據以聲請本院民事執行處為九十年度執字
      第三○一二一號強制執行程序之執行名義，乃高雄高分院八十二年度訴字第三
      十八號民事損害賠償確定判決，該判決已於八十二年七月二十二日判決確定，
      亦經本院調卷核閱屬實，復有民事確定判決證明書可參。又觀諸上開民事確定
      判決，其所依據之訴訟標的法律關為民法第一百八十四條第一項之侵權行為損
      害賠償請求權，依民法第一百九十七條第一項之規定，其請求之時效期間為二
      年，再參諸民法第一百三十七條之規定，其損害賠償請求權因中斷而重行起算
      之時效期間為五年。惟上訴人迄於九十年八月二十一日始聲請本院九十年度執
      字第三○一二一號強制執行，亦有九十年度執字第三○一二一號執行案卷所附
      聲請書為據，並經本院調卷審閱無訛，是自前開民事判決確定日起算迄其聲請
      為止，已逾五年之時效期間，其消滅時效已經完成。上訴人縱因該次強制執行
      無結果，經本院核發債權憑證後，於九十年八月三十一日再據以聲請本件九十
      年度執字第三一八一三號強制執行，揆諸最高法院八十五年度台上字第三○二
      六號裁判意旨，其請求權既已罹於消滅時效，即不因本院核發債權憑證而生任
      何消滅時效中斷之問題。
  、從而，被上訴人甲○○於執行程序終結前，依據強制執行法第十四條之規定提
      起本件債務人異議之訴，請求撤銷本院九十年度執字第三一八一三號強制執行
      事件對其所為之強制執行程序，洵屬正當。
（二）被上訴人乙○○部分：
　、按「消滅時效，因左列事由而中斷：(二)、承認。」，民法第一百二十九條第一
　　　項第二款定有明文。又民法第一百二十九條第一項第二款所謂之承認，為認識
　　　他方請求權存在之觀念表示，僅因債務人一方行為而成立，此與民法第一百四
　　　十四條第二項後段所謂之承認，須以契約為之者，性質迥不相同；又債務人於
　　　時效完成後，所為之承認，固無中斷時效之可言，然既明知時效完成之事實而
　　　仍為承認行為，自屬拋棄時效利益之默示意思表示，且時效完成之利益，一經
　　　拋棄，即恢復時效完成前狀態，債務人顯不得再以時效業經完成拒絕給付。最
　　　高法院五十年台上字第二八六八判例可資參照。
　、查上訴人自高雄高分院八十二年度訴字第三十八號損害賠償事件於八十二年七
      月二十二日判決確定後，每年均向被上訴人乙○○請求給付，乙○○並同意緩
      期清償乙節，已據證人即兩造（上訴人與被上訴人乙○○）所生子女鄭淑華到
      庭證稱：「（問）兩造損害賠償之訴確定後，上訴人有無向被上訴人請求給付
      ？（答）八十二年判決確定後的每年中秋節跟年底過年時，常常有聽到我母親
      向我父親要錢（幾乎每年都有），我父親有同意要連第三者的的錢一起給我媽
      媽，最後一次是在八十九年過年的時候，我母親有再向我父親要錢，我父親也
      說要給，但是因他沒錢所以又一直拖。」等語綦詳（見九十一年五月二十二日
      言詞辯論筆錄）。本院衡諸證人為兩造所生子女，對於兩造日常生活細節應知
      悉甚詳，且其所以知悉上開證述事實，又係其每年中秋節及過年返家時親眼目
      睹兩造之對話而來，衡情並未違反經驗法則，其證詞應屬可採。被上訴人徒以
      證人與伊間尚存有竊盜刑事案件（即上訴人、上訴人訴訟代理人與證人等三人
      於九十年九月二十九日凌晨二時五十分許，偕同高雄縣警察局林園分局昭明派
      出所警員及鎖匠，至被上訴人乙○○位於高雄縣大寮鄉○○村○○路二二三巷
      二之一號住所地調查有無通姦乙事，乙○○因此認定上訴人等三人有竊盜之情
      ，而向台灣高雄地方法院檢察署檢察官提出竊盜告訴─詳見原審卷宗第五十五
      頁至第六十四頁之刑事告訴狀），即推定其證詞有偏頗之虞，顯有未當，為本
      院所不採，併此敘明。
  、綜上證人鄭淑華之證詞，顯示上訴人自八十二年七月二十二日即高雄高分院八
      十二年訴字第三十八號民事判決確定之日起，於每年中秋節與過年家人相聚之
      時，均向被上訴人乙○○請求給付執行名義所示新台幣幣十七萬元及其法定遲
      延利息，乙○○既明確表示願意清償並以沒有錢等語推拖，顯係同意緩期清償
      甚明，足認乙○○已承認債務之事實，揆諸上開說明，上訴人之侵權行為損害
      賠償請求權，即因被上訴人乙○○承認而未罹於消滅時效。故被上訴人乙○○
      於執行程序終結前，依據強制執行法第十四條之規定提起債務人異議之訴，請
      求撤銷本院九十年度執字第三一八一三號強制執行事件對其所為之強制執行程
      序，顯屬無據。
四、綜上所述，原審所為之判決，於本院九十年度執字第三一八一三號損害賠償強制
    執行事件就被上訴人甲○○所為之強制執行程序應予撤銷部分，核無違誤；逾此
    部分就被上訴人乙○○所為強制執行程序亦予撤銷部分，即有未洽，上訴意旨執
    前詞指摘原判決不當，求予廢棄改判，為有理由，爰改判如主文第一項所示。至
    於上開應准許部分，原審判決既無違誤，上訴意旨就此部分仍執陳詞，指摘原判
    決不當，求予廢棄，為無理由，應駁回其上訴。
五、本案事證已臻明確，兩造其餘主張陳述及所提之證據，均毋庸再予審酌，附此敘
    明。
據上論結，本件上訴為一部有理由、一部無理由，依民事訴訟法第四百三十六條之一
第三項、第四百五十條、第四百四十九條第一項、第七十九條但書，判決如主文。
中　　　華　　　民　　　國　　九十一　　年　　　五　　　月　  三十一　　日
                        臺灣高雄地方法院民事第二庭
~B審判長法官　吳進寶
~B　　法　官　蘇姿月
~B    法　官　唐照明
右為正本係照原本作成。
本判決不得上訴。
中　　　華　　　民　　　國　　九十一　　年　　　五　　　月　　三十一　　日
~B法院書記官   唐美玲
